【裁判字號】    99,上訴,1271
【裁判日期】    991005
【裁判案由】    誣告
【裁判全文】
臺灣高等法院高雄分院刑事判決        99年度上訴字第1271號
上  訴  人
即  被  告  甲○○
上列上訴人因誣告案件，不服臺灣高雄地方法院98年度訴字第17
29號中華民國99年6 月10日第一審判決（起訴案號：臺灣高雄地
方法院檢察署98年度偵字第11528 號），提起上訴，本院判決如
下：
    主  文
上訴駁回。
    事  實
一、甲○○於民國97年7 月3 日晚間10時許，在其位於高雄縣大
    寮鄉○○路355 號之住家附近酒醉鬧事，經警據報後由員警
    黃世雄及呂中正到場處理，並依法管束其人身自由將其帶回
    派出所。詎甲○○明知其為黃世雄及呂中正帶上警車時至派
    出所途中，黃世雄及呂中正2 人並無毆打其前胸或身體之傷
    害行為，竟基於意圖他人受刑事處分之誣告犯意，於翌日（
    4 日）晚上7 時50分許警詢時向高雄縣政府警察局林園分局
    提出告訴，虛構事實誣指：黃世雄、呂中正2 人於上開警車
    內之前座，共同轉身徒手毆打位於後座之伊胸部，致伊受有
    胸部內傷之傷害云云，以此不實之事項，對黃世雄、呂中正
    提出傷害之刑事告訴，而向該管公務員誣告犯罪。嗣臺灣高
    雄法院地檢署檢察官偵查後，認黃世雄、呂中正罪嫌不足，
    而以98年度偵字第11528 號為不起訴處分確定，始悉上情。
二、案經黃世雄及呂中正訴由高雄縣政府警察局林園分局報請臺
    灣高雄地方法院檢察署檢察官偵查起訴。
    理  由
一、證據能力部分：
  (一)被告爭執公訴人所提出證人黃世雄、呂中正於警詢時所為陳
    述之證據能力。本院審酌證人黃世雄、呂中正於警詢中所為
    之供述，係屬被告以外之人於審判外之陳述，為傳聞證據，
    且證人黃世雄、呂中正於原審審理時，以證人身分依法定程
    序，到場具結陳述，並接受被告之詰問，且其等到庭作證結
    果，所述與上開警詢中之陳述尚無不符，故已無引用其警詢
    時所為陳述之必要。
  (二)按被告以外之人於審判外之陳述，雖不符刑事訴訟法第159
    條之1 至第159 條之4 之規定，而經當事人於審判程序同意
    作為證據，法院審酌該言詞陳述或書面陳述作成時之情況，
    認為適當者，亦得為證據，刑事訴訟法第159 條之5第1項定
    有明文。本件檢察官、被告於本院審判程序時，就本判決所
    引用其餘審判外之言詞或書面陳述，均明示同意有證據能力
    ，本院審酌該具有傳聞證據性質之證據，其取得過程並無瑕
    疵，與待證事實具有關聯性，證明力非明顯過低，以之作為
    證據係屬適當，認俱得為證據。
二、訊據被告甲○○固坦承曾向高雄縣政府警察局林園分局申告
    黃世雄、呂中正涉犯傷害罪，惟矢口否認有何誣告之犯行，
    辯稱：伊確實遭員警黃世雄、呂中正在警車上徒手毆打前胸
    ，呂中正坐副駕駛座先轉身出手打我前胸，打很大力，接著
    黃世雄開車把車停下來後，也從駕駛座轉身過來打我，我有
    跟醫生說前胸被打，但醫生說驗傷單上不能寫內傷云云。經
    查：
  (一)被告甲○○於97年7 月4 日19時50分許，向高雄縣政府警察
    局林園分局中庄派出所之警員陳文魁報案，並於詢問時稱：
    「（問：因何事接受警方製作筆錄？）答：因為我昨天晚上
    （97年7 月3 日）被中庄派出所2 名警察帶回派出所並且有
    打我。（問：你於何時？在何處被巡佐黃世雄、警員呂中正
    2 人毆打？）我是在被他們2 人從我家裡（大寮鄉○○村○○
    鄰○○路355 號）帶上巡邏車載回中庄派出所的途中被毆打
    的。（問：如何毆打？你身體何處受傷？）我被帶上巡邏車
    後坐在後座，巡佐黃世雄開車，警員呂中正坐在前面副駕駛
    座，開了1 、2 百公尺左右他們就將巡邏車停下，呂中正就
    轉身過來用手毆打我胸部，然後黃世雄也轉身過來用手毆打
    我胸部，我被打了以後就打開左邊車門想要逃開，他們2 人
    立即將我拉在車內。（問：你傷勢如何？有無診斷證明？）
    我並無明顯外傷，診斷證明我目前沒有帶來。（你是否要對
    黃世雄及呂中正提出傷害告訴？）我要對黃世雄及呂中正提
    出傷害告訴。」等語，有該調查筆錄1 份在卷可稽（見偵卷
    第3-5 頁），並為被告所不爭執，顯見被告確有於上開時、
    地向該管公務員申告黃世雄、呂中正犯傷害之罪名甚明。
  (二)證人黃世雄於偵訊、原審審理時到庭均結證稱：當天勤務中
    心通報我們，說有人喝酒在鬧事，我們就過去，因為甲○○
    喝很多酒，我請甲○○到警局，當時由呂中正開車，我坐後
    座陪甲○○，我在車上有制止甲○○動手打開車門，但我們
    沒有打甲○○等語（見偵卷第28頁、第53頁、原審卷第14頁
    ），核與證人呂中正於偵、審時證稱：當天我在前面開車，
    聽到有人開門聲音，我們完全沒有出手打甲○○，只有在回
    到派出所才對他上手銬，因為他喝酒，是為了保護他安全等
    語相符（見偵卷第28頁、第53頁、原審卷第15頁），依證人
    黃世雄、呂中正上開所述，關於警車內座位位置及被告並未
    遭人毆打之案發經過，均屬一致；又被告於案發當日確實有
    飲酒，及在警車內並未上手銬乙節，亦據被告甲○○所自承
    在卷（見偵卷第53頁、本院卷第21頁），而果如其所述員警
    2 人皆在前座、其1 人單獨在後座，則員警黃世雄、呂中正
    共同前往執行勤務，除由1 人駕駛警車外，另1 人未在後座
    陪同被告，如何能預防被告有任何自我傷害或攻擊員警等突
    發舉動？是被告前開所述顯不合理，其所指遭黃世雄、呂中
    正毆打之過程，顯然無稽。
  (三)雖被告提出瑞生醫院97年7 月4 日診斷證明書1 紙（見偵卷
    第30頁），證明其離開派出所後隨即至醫院驗傷，惟觀諸診
    斷證明書所載傷勢係背挫傷、右手腕挫傷；復經檢察官於偵
    查中向該院調取當日被告救護紀錄表、急診護理紀錄、急診
    病歷資料，其上略載：患者求救原因為頭暈；主訴疼痛、在
    警車內被警察打，頭暈、右手腕及背部疼痛；意識清楚、右
    手腕紅腫1 ×0.5 公分、背部陳舊性擦挫傷、給予保守治療
    等語，有該院98年1 月12日瑞字第980101 號 函暨檢附之前
    開資料各1 份在卷可憑（見偵卷第63-68 頁）。而被告歷於
    警、偵、審中均陳稱：我並無明顯外傷，我右手的傷是在派
    出所被上手銬所致、背部是舊傷等語明確（見警卷第4 頁、
    偵卷第53頁、原審卷第15-16 頁），是前揭診斷證明書、病
    歷資料所載有關右手腕、背部之傷勢，應非為員警黃世雄、
    呂中正於警車內毆打所致無疑。再者，關於被告之前胸是否
    遭黃世雄、呂中正毆打乙節，前揭診斷證明書、病歷資料既
    為被告於案發離開派出所後立即到院看診，應可反應被告之
    傷勢，然均未有任何前胸部位傷勢之記載，且黃世雄、呂中
    正2 人係成年男子，從事警務人員之工作，渠等2 人之手勁
    尚稱有力，倘被告確遭如此用力擊打，則其前胸部位竟未有
    任何傷痕？又被告辯稱有告知醫生其前胸遭警毆打、醫生說
    內傷不能寫云云，然前揭診斷證明書、病歷資料除記載經醫
    師診斷之傷勢外，關於患者主訴方面僅記載右手腕、背部疼
    痛之內容，並無患者主訴前胸部位疼痛之相關記載；參以，
    被告前往醫院驗傷時，意識已恢復清醒，竟未主動告知醫師
    診治前胸部位或記載於診斷書或病歷上？益徵被告當時明知
    黃世雄、呂中正並無毆打其前胸之傷害行為。
  (四)按告訴人所訴事實不能證明其係屬實，在對於被訴人為不起
    訴處分確定者，固不能謂告訴人因此即應負誣告罪責，然此
    必以告訴人有出於誤會或懷疑被訴人有此事實，或對其事實
    誇大其詞而為申告之情形，始足以當之，若告訴人以自己親
    歷被害事實，堅指被訴人有犯罪行為，指名向該管公務員告
    訴，經不起訴處分，認被訴人無此犯罪事實者，即不能謂告
    訴人不應負誣告罪責（最高法院32年上字第184 號判例參照
    ）。本件員警黃世雄、呂中正於前揭時、地在警車內，並不
    可能均在前座轉身毆打位於後座之被告（應係呂中正駕車，
    由黃世雄在後座戒護被告），業如前述，而被告雖係酒後鬧
    事，惟觀諸被告於偵、審中描述伊遭警方強制帶回派出所，
    在警車上並未上手拷，而在派出所中始遭警方強制上拷等過
    程甚詳（見偵卷第52-24 頁、原審卷第15-19 頁），更明辨
    其手部傷害係因上拷所致，足見其雖曾飲酒，惟尚未明顯降
    低其辨識外界事務之能力，自不可能僅係出於酒後印象而誤
    認其在警車內曾遭毆打胸部，則被告仍於97年7 月4 日晚上
    7 時50分許，向高雄縣政府警察局林園分局中庄派出所之警
    員陳文魁申告黃世雄、呂中正2 人傷害，就親歷之事實堅稱
    伊在後座遭黃世雄等2 人在前座出拳毆打前胸成傷之傷害犯
    行，顯非單純出於誤會或懷疑，抑或對其申告事實誇大其詞
    所致，其主觀上有使他人受刑事處分之誣告犯意至明。而黃
    世雄、呂中正所涉傷害犯行，嗣經臺灣高雄地方法院檢察署
    檢察官偵查結果認無證據足認其2 人有傷害之犯行，而以98
    年度偵字第11528 號為不起訴處分確定在案等情，亦有該不
    起訴處分書1 份在卷可憑。綜上所述，被告明知黃世雄、呂
    中正並無毆打其前胸之傷害行為，仍對其提出傷害罪告訴，
    顯有使黃世雄、呂中正受刑事處分之意圖及誣告之故意，被
    告前揭辯解，顯係圖卸責之詞，不足採信。本件事證明確，
    被告犯行洵堪認定，應依法論科。
三、核被告甲○○所為，係犯刑法第169 條第1 項誣告罪。
四、原判決認被告罪證明確，因而適用刑法169 條第1 項規定，
    審酌被告明知員警黃世雄、呂中正於執行勤務時並無毆打其
    前胸之傷害行為，竟向犯罪偵查機關為不實之申告，誣告黃
    世雄、呂中正涉犯傷害罪嫌，其誣告犯行無端使司法機關發
    動偵查、審理，浪費司法資源，危害國家刑罰追訴權之正當
    、正確之行使，且使他人有遭受不當追訴之虞，所為實有不
    該，暨考量被告之素行、犯罪之手段等一切情狀，量處如有
    期徒刑5 月。經核原判決認事用法，尚無不合，量刑亦屬允
    當。被告上訴意旨，仍執陳詞否認犯罪，指摘原判決不當，
    即為無理由，應予駁回。
據上論斷，應依刑事訴訟法第368 條，判決如主文。
本案經檢察官陳宗吟到庭執行職務。
中    華    民    國    99    年    10    月    5     日
                  刑事第七庭    審判長法  官 莊飛宗
                                      法  官 謝宏宗
                                      法  官 蔡廣昇
以上正本證明與原本無異。
如不服本判決應於收受本判決後10日內向本院提出上訴書狀，其
未敘述上訴理由者，並得於提起上訴後10日內向本院補提理由書
狀（均須按他造當事人之人數附繕本）「切勿逕送上級法院」。
中    華    民    國    99    年    10    月    5     日
                                      書記官 曾允志
附錄本案論罪科刑法條：
中華民國刑法第169 條
意圖他人受刑事或懲戒處分，向該管公務員誣告者，處7 年以下
有期徒刑。
意圖他人受刑事或懲戒處分，而偽造、變造證據，或使用偽造、
變造之證據者，亦同。

司法院資訊處製作；財團法人民間司法改革基金會備份。
